【裁判字號】    98,訴,3676
【裁判日期】    990625
【裁判案由】    妨害性自主罪
【裁判全文】
臺灣臺中地方法院刑事判決              98年度訴字第3676號
公  訴  人  臺灣臺中地方法院檢察署檢察官
被      告  0000甲0000A（真實姓名、年籍與住居所資料，均
指定辯護人  本院公設辯護人  丙○○  
上列被告因家庭暴力罪之妨害性自主罪案件，經檢察官提起公訴
（98年度偵字第9602號），本院判決如下：
    主    文
0000甲0000A對於未滿十四歲之女子為性交，處有期徒刑肆年；又
對未滿十四歲之女子，以違反其意願之方法而為性交，處有期徒
刑捌年陸月；又對於女子，以違犯其意願之方法而為性交，處有
期徒刑年陸月。應執行有期徒刑拾年。
    犯罪事實
一、0000甲0000A（下稱甲男，真實姓名、年籍與住居所資料均詳
    見卷附彌封之性侵害案件嫌疑人代號與真實姓名對照表）係
    000000000（下稱甲女，民國七十六年五月生，真實姓名、
    年籍與住居所資料均詳見卷附彌封之性侵害案件被害人代號
    與真實姓名對照表）之親生父親，二人具有家庭暴力防治法
    第三條第三款所定直系血親之家庭成員關係。甲男自八十五
    年間某日起（詳細時間甲女已無法確實記憶，僅記得約在國
    小三年級時，則依其就學年齡推算，應係在八十五年間）至
    甲女就讀國小六年級之八十八年九月（起訴書誤為八十七年
    九月）前為止（但八十六年十一月八日至八十六年十二月二
    十二日間、八十七年一月四日至八十七年二月八日間、八十
    七年三月十九日至八十七年三月二十五日間，因甲男有出境
    不在國內之情形，故此等時間亦不與焉，詳如後述），明知
    此時甲女年僅九歲至十三歲，係未滿十四歲之女子，對於性
    行為之智識及決斷能力仍未臻成熟，縱徵得甲女之同意，亦
    不得對之為性交行為，竟基於對於未滿十四歲女子性交之接
    續犯意，以平均約一星期一至二次之頻率，在其住所房間及
    浴室內（詳細住址詳卷），趁未滿十四歲之甲女年幼識淺懵
    懂不解人事，以其所為係疼愛甲女之表現為由，褪去甲女之
    褲子，再以其陰莖插入甲女之陰道，或以陰莖進入甲女之口
    腔內，直至射精為止，接續對甲女進行性交行為多次得逞。
    另甲女自八十八年九月間起就讀國小六年級時，因逐漸明晰
    事理，已瞭解甲男前開對其所為之性交行為並非天倫親情之
    體現，故在甲男要求與之發生性關係時，已會展露抗拒之意
    ；但因甲男平日與小孩相處即採取軍事化管理之高壓方式，
    並會以生活管教之名毆打甲女及乙男（即甲女弟弟，真實姓
    名、年籍亦均詳卷），致年幼無助之甲女對甲男之舉止，長
    期即陷於心理壓抑之強制狀態，故甲男即自八十八年九月間
    之甲女尚未滿十四歲之時起，直至九十五年六月間為止，另
    基於對甲女為強制性交之接續犯意，賡續在其住處房間、浴
    室或甲男所駕駛汽車內之後座、甲男所工作處所閣樓房間內
    ，均利用身為父親管教之威勢，喝令甲女脫去其褲子，倘若
    不從，即欲予以毆打，因甲女長期在父親甲男之高壓管教下
    ，其與甲男應對時，自由意識即受到干涉與抑制，在面對甲
    男之強勢要求時，復因懼怕遭到甲男毆打而不敢違抗，致未
    呼叫反抗，甲男即不顧甲女之感受，以此違反甲女意願之方
    法，將其陰莖插入甲女陰道內，接續對甲女進行性交行為多
    次得逞，其頻率亦為約一星期一至二次。後至九十五年年中
    ，甲女學畢自宜蘭縣頭城鎮返家居住，其因在家中長期均未
    獲親友之關愛，不受重視，甚且遭到排斥，乃搬離原住所在
    外獨居。甲男此時竟另對甲女萌生強制性交之接續犯意，自
    九十五年七月間某日起，利用甲女對鬼神敬畏之心理，於甲
    女偶爾返家探望家中長輩之時，對甲女佯稱：因甲女體內有
    髒東西，伊陰莖上適有顆痣，可以清除髒東西，故甲女須與
    伊發生性關係，且讓伊在體內射精，始能修補甲女體內之髒
    東西等語，致甲女聞言因害怕自己遭有不測，致心生畏懼，
    於主觀上已因受蠱惑而不得不從，甲男即在前開住所之房間
    內，以此違反甲女意願之方法，將其陰莖插入甲女陰道，復
    接續對甲女進行性交行為四至五次得逞。
二、案經甲女訴由臺中縣警察局豐原分局報請臺灣臺中地方法院
    檢察署檢察官偵查起訴。
    理    由
壹、關於證據能力之論述：
  一、按刑事被告之詰問權，係指訴訟上被告有在審判庭盤詰證
      人之權利；偵查中檢察官訊問證人，旨在蒐集被告犯罪證
      據，以確認被告嫌疑之有無及內容，與審判中透過當事人
      之攻防，經由詰問程序調查證人以認定事實之性質及目的
      有別。偵查中辯護人僅有在場權及陳述意見權，此觀刑事
      訴訟法第二百四十五條第二項前段之規定甚明，檢察官訊
      問證人並無必須傳喚被告使其得以在場之規定，同法第二
      百四十八條第一項前段雖規定「如被告在場者，被告得親
      自詰問」，亦僅賦予該在場被告於檢察官訊問證人時得親
      自詰問證人之機會而已，被告如不在場，殊難期有親自詰
      問之可能。此項未經被告詰問之被告以外之人於偵查中向
      檢察官所為之陳述，依刑事訴訟法第一百五十九條第一項
      、第一百五十九條之一第二項之規定，除顯有不可信之例
      外情況外，原則上為「法律規定得為證據」之傳聞例外，
      依其文義解釋及立法理由之說明，並無限縮於檢察官在偵
      查中訊問證人之程序，應已給予被告或其辯護人對該證人
      行使反對詰問權者，始有證據能力之可言。為保障被告之
      反對詰問權，並與現行法對傳聞例外所建構之證據容許範
      圍求其平衡，證人在偵查中雖未經被告之詰問，倘被告於
      審判中已經對該證人當庭及先前之陳述進行詰問，即已賦
      予被告對該證人詰問之機會，則該證人於偵查中之陳述即
      屬完足調查之證據，而得作為判斷之依據（最高法院97年
      度台上字第405號判決要旨參照）。本件告訴人甲女、證
      人乙女（即被告甲男之母，真實姓名、年籍均詳卷）、丙
      女（即被告甲男之胞姐，真實姓名、年籍均詳卷）、證人
      即現為被告同居人之乙○○等人，已先後於本院九十八年
      十二月十五日、同年月二十二日審理時，皆基於證人地位
      ，且經合法具結，並均在賦予被告及其指定辯護人對渠等
      對質詰問機會之情形下為證述，且告訴人、證人乙女、丙
      女與乙○○在本院之證述內容，核俱與渠等先前在偵查中
      之證陳言詞均大致相符，則告訴人、證人乙女、丙女、乙
      ○○於偵查中之陳述皆已屬完足調查之證據，自得作為本
      件憑斷之論據。
  二、依性侵害犯罪防治法第十條第一項規定：「醫院、診所對
      於被害人，不得無故拒絕診療及開立驗傷診斷書。」、同
      條第三項規定：「第一項驗傷診斷書之格式，由中央衛生
      主管機關會商有關機關定之。」，再依同法第十一條之相
      關規定，係為防治性侵害犯罪及保護被害人權益，對於被
      害人驗傷及取證所為之特別規定，其依此項規定所製作之
      驗傷診斷書，應屬刑事訴訟法第一百五十九條第一項「法
      律有規定」之傳聞證據之例外（最高法院95年度台上字第
      5026號判決意旨參照）。卷附告訴人甲女之行政院衛生署
      臺中醫院受理疑似性侵害事件驗傷診斷書（見偵查卷密封
      袋內所附之資料），屬刑事訴訟法第一百五十九條第一項
      「法律有規定」之傳聞例外，應具有證據能力。
  三、另依刑事訴訟法第一百九十八條規定：鑑定人由審判長、
      受命法官或檢察官就下列之人選任一人或數人充之：(一)就
      鑑定事項有特別知識經驗者。(二)經政府機關委任有鑑定職
      務者。復按測謊鑑定，係依一般人在說謊時，會產生遲緩
      、緊張、不安等心理波動現象，而以科學方法，由鑑定人
      利用測謊儀器，將受測者之情緒波動反應情形加以紀錄，
      用以判別受測者之供述是否真實，故測謊鑑定結果，於符
      合下列要件：(一)鑑定人具備專業之知識技能(二)復事先獲得
      受測者之同意(三)所測試之問題及其方法又具專業可靠性時
      (四)測謊儀器運作正常(五)受測人身心狀態正常，雖不能採為
      判決之唯一及絕對的依據，但仍具有證據能力而得供裁判
      之佐證（最高法院88年度台上字第2936號、第5038號、90
      年度台上字第3966號、91年度台上字第371號、第2350號
      判決意旨參照）。本件檢察官事前徵得告訴人甲女之同意
      後，指定該署具有測謊專長之檢察事務官李錦明為告訴人
      實施測謊，且施測時告訴人仍同意進行測謊，有測謊同意
      書在卷可憑（見偵查卷密封袋內所附之資料）。而鑑定之
      施測人員李錦明曾於美國喬治亞州美國國際測謊學校研習
      測謊技術等課程，取得合格實施測謊資格，有結業證書一
      份附卷為憑（見偵查卷第45頁），足認其具備測謊之專業
      知識技能。而本件測謊係以剌激測試法檢測生理反應情形
      及熟悉測試後，再以區域比對法測試，經採七分位數據分
      析法比對分析，所測試之相關、重要問題為「妳說他（本
      院按：即被告甲男）有和妳發生性行為這件事有沒有說謊
      ？」、「妳說他（本院按：即被告）有和妳發生性行為這
      件事有沒有騙我？」，並有測謊圖譜數據分析表（含呼吸
      、皮膚電阻、心脈血壓）等附卷可佐（見偵查卷第39頁）
      ，堪認本件測試之問題具專業性及可靠性，測謊儀器良好
      且運作正常，並無外界干擾，告訴人受測時且身心狀況良
      好，是卷附九十八年九月十四日鑑定書編號：2009C0061
      號之測謊鑑定書既已具備形式有效之要件，應認有證據能
      力。
  四、員警經被告甲男同意所拍攝之被告生殖器照片（附於偵查
      卷密封袋內），係因人為操作、編輯上所為，與人之報告
      相同，是否忠實呈現尚有疑義，故為供述證據，而有傳聞
      法則之適用，且查無符合刑事訴訟法第一百五十九條之一
      至之四之情形，但該照片業經本院審理時予以提示並告以
      要旨，並經檢察官、被告及辯護人表示意見，當事人已知
      上述照片乃係屬傳聞證據，均未於言詞辯論終結前，對該
      照片之內容異議，依刑事訴訟法第一百五十九條之五第二
      項之規定，已擬制同意其有證據能力，本院審酌上開照片
      之作成，並無偽造、變造之情形，認為以之作為本件之證
      據亦屬適當，而有證據能力。
  五、按刑事訴訟法第一百五十九條第一項規定：被告以外之人
      於審判外之言詞或書面陳述，除法律有規定者外，不得作
      為證據。其立法本旨係以被告以外之人於審判外之言詞或
      書面陳述，因當事人無從直接對於原供述者為反對之詰問
      ，以擔保其真實性，法院亦無從直接接觸證人之人格，尋
      求證言之憑信性，違背直接審理之原則，故為求實體真實
      之發現並保障人權，除具有信用性之情況保障及必要性，
      仍許為證據，法律予以特別規定，例如同法第一百五十九
      條之一至第一版五十九條之五、第二百零六條、性侵害犯
      罪防治法第十七條等規定者外，原則上不認其具有證據能
      力。而性侵害防治法第十七條係規定：被害人於審判中有
      下列情形之一，其於檢察事務官、司法警察官或司法警察
      調查中所為之陳述，經證明具有可信之特別情況，且為證
      明犯罪事實存否所必要者，得為證據：(一)因性侵害致身心
      創傷無法為陳述者(二)到庭後因身心壓力於訊問或詰問時無
      法為完全之陳述或拒絕陳述者。查本件告訴人甲女於本院
      審理時證述完整及清晰，而不具有性侵害防治法第十七條
      所規定上述情形，故其於警詢中所為之陳述係屬傳聞證據
      ，與法院直接審理及言詞審理之精神相違，妨礙當事人之
      反對詰問權，影響程式正義之實現，且業經被告甲男及其
      指定辯護人當庭否認其證據能力，自不具有證據能力。
貳、訊據被告甲男固坦認其為告訴人甲女之親生父親，且平日對
    子女的管教態度甚嚴，並會以杖責體罰之方式懲處兒女等情
    不諱；惟矢口否認曾有對告訴人為任何性交之犯行，辯稱：
    伊絕對不會對甲女做出亂倫之事，甲女是因伊平日忙於工作
    賺錢維持一家之生計，疏忽對子女付出關愛，且對甲女及其
    弟弟之管教態度甚為嚴格，不時會以體罰之方式教育兒女行
    為上之乖違，甲女為報復始對伊作出不實之指控。況甲女自
    在外就讀高職後，即時常更換男友，並不時帶不同之男生返
    家，生活態度隨便，故其處女膜上陳舊性裂傷，絕非伊所造
    成，伊從未與甲女有任何性交之行為云云。惟查：
  一、前揭告訴人甲女於上開時、地遭被告甲男為性侵害行為之
      事實，已據告訴人先後於偵查及本院審理時均具結指稱：
      伊在就讀國小三年級時，有一天下午，伊父親甲男就拿紅
      酒給伊喝，伊喝了頭暈暈，有點不舒服，甲男就將褲子脫
      掉躺著，並要伊也將自己之褲子脫掉，跨坐在甲男身上，
      伊原不知如何做，但甲男還自己調整，將陰莖插入伊下體
      。自該次後，甲男就經常要伊進入甲男房間內，將房門鎖
      住，或在居住處浴室、甲男所駕駛之汽車後座，甚至在甲
      男公司的閣樓內，趁其他同事都不在時，與伊發生性交行
      為，並都說這是父親疼愛子女，對伊溺愛的表現，伊當時
      因年幼無知，不知分辨事理，所以就順從甲男之要求。一
      直到伊國小六年級時，伊已得知與甲男性交並非天倫親情
      之展現，所以已知悉要反抗甲男對伊所施加之作為，但因
      甲男平日管教極為嚴格，動輒以伊犯錯為由對伊打罵，如
      果伊不聽從甲男的話，一定會召來一頓毒打，所以伊不敢
      抗拒，只好任令甲男持續對伊為性交。直至九十五年年中
      ，伊已搬到外面居住，但甲男仍自九十五年七月間某日起
      ，利用伊對鬼神敬畏之心理，於伊偶爾返家探望家中長輩
      之時，對伊佯稱因伊體內有髒東西，甲男陰莖上適有顆痣
      ，可以清除髒東西，故伊須與甲男發生性關係，且在體內
      射精，始能修補體內之髒東西，致伊因害怕自己遭有不測
      ，而與甲男發生性關係。甲男在以此為藉口與伊發生性關
      係後，在浴室清洗時，還有特別翻開陰莖之包皮，展露龜
      頭附近的痣給伊察看，證實所言不虛等語綦詳（見偵查卷
      第5頁至第8頁、第50頁至第52頁，本院卷第32頁至第42頁
      反面），核與卷附告訴人之行政院衛生署臺中醫院受理疑
      似性侵害事件驗傷診斷書記載「處女膜三、五、九點鐘方
      性陳舊性裂傷」，暨員警徵得被告之同意後，所拍攝存卷
      之被告生殖器照片，其龜頭附近確實長有黑痣等情均相互
      合致；且告訴人關於自幼至長，長年遭受被告為前揭性侵
      害始末之歷次陳述，除枝微末節細項之陳述稍有歧異；惟
      此乃供述證據本具有與物證或文書證據所具客觀性及不變
      性不同之特性所使然，告訴人就其餘主要構成要件相關事
      項歷次之指陳則互核皆大致相符，此足認定告訴人因親身
      經歷被告對其為上開妨害性自主之惡行，致身心受強烈煎
      熬與衝擊而記憶深刻，故於偵查訊問後歷經約三月之久，
      猶仍於本院審理中對於案發過程陳述如一，並無明顯迥異
      之處，其前揭歷次所為指陳之內容，已足堪信為真實。
  二、又告訴人甲女業於本院審理時證稱：甲男平日即會因芝麻
      小事即毆打伊，例如伊小時候有一次吵著要吃糖果，甲男
      即毆打伊。另外有一次，伊因犯錯，甲男就將伊趕出家門
      ，伊因沒地方去，只好在家中庭院內，甲男也不准家人拿
      東西給伊吃。後來伊媽媽自外返家看到，就瞞著甲男煮了
      一碗東西給伊吃，結果被甲男看到，甲男立即衝出來，要
      伊去柴房撿一支木材來要打伊。伊就去柴房撿一支細的，
      孰知甲男竟不滿意，另外挑了一支粗的打伊。所以從小到
      大，伊只要看到甲男就會發抖，也不敢不聽從甲男的話。
      伊後來有將伊被甲男性侵害的事告訴伊大伯母、姑姑丙女
      與甲男之同居人乙○○，但丙女與乙○○都不相信，丙女
      承諾要帶伊去醫院檢查，事後也不了了之，還暗示是伊自
      己不檢點，自己走進甲男的房間等語甚詳（見本院卷第35
      頁、第36頁反面至第38頁）；審之證人即被告甲男之子乙
      男亦於本院審理時到庭具結證述：伊與甲女在就讀國中以
      前都經常遭甲男毆打，若伊等功課沒有寫，或不尊重長輩
      ，甲男教育伊等的方式就是直接責打，但在打完之後，會
      說明為何要處罰。伊因為甲男如此斯巴達式之管教方式，
      所以也很害怕甲男，與甲男互動不佳，彼此間不太交談等
      語（見本院卷第59頁反面）；證人丙女於偵查及本院審理
      時證陳：甲男平日對小孩之管教極為嚴格，常常以毆打之
      方式教育小孩。甲女自頭城返家後，曾告知伊有遭甲男欺
      負之事，伊直覺想到就是甲女被甲男性侵害，但甲女並未
      告訴伊確切之時地，伊也質疑事情的真實性。後來伊有去
      詢問伊母親即甲女的奶奶乙女有無經甲女告知被性侵害的
      事，但乙女說沒有等語（見偵查卷第23頁至第24頁，本院
      卷第52頁至第56頁反面）；暨證人乙○○於九十八年七月
      七日偵查中與本院九十八年十二月二十二日審理時到院均
      結證稱：在九十五年間，有一次甲女曾激動的向伊哭訴有
      遭到甲男性侵害的事，並希望伊不要與甲男繼續交往，但
      沒有具體說明性侵發生的時地與始末，伊因不相信會有此
      事，所以也沒有再追問甲女，事後再觀察相關人等的言行
      舉止，伊還是認為甲男不可能有侵害自己女兒的事等語（
      見偵查卷第21頁至第23頁，本院卷第63頁至第67頁反面）
      ；可知證人乙男、丙女關於被告對待與管教子女之方式、
      證人丙女、乙○○曾經聽聞告訴人有泣訴遭被告性侵害之
      情事，與告訴人前開所指情節互核均適正合致。猶以依證
      人丙女於本院審理時之證詞，告訴人僅告知證人丙女其有
      遭被告「欺負」之情事，但證人丙女竟即可得致告訴人係
      為被告性侵害之直接聯想，尤見被告對告訴人所為之前述
      暴行，在被告與告訴人家中應早已曝光而非為私密情事，
      只緣於家中所有成員各自有特定之考量，致均意欲刻意隱
      瞞而不願聲張，甚且皆未能對告訴人所處情境提出奧援，
      終致告訴人尚須隱忍多年，至已離家另謀棲身之處，確定
      脫離被告之掌控，安全上無虞之後，始敢報警處理，公諸
      被告逆倫惡行。況且被告迭於警詢時、偵訊中及本院審理
      時均坦認：伊平常管教子女便極為嚴格，且會以責打之方
      式教育小孩，所以子女對伊都會產生恐懼感等情無誤（見
      警卷第12頁至第13頁，偵查卷第13頁，本院卷第63頁、第
      91頁反面、第92頁反面），足認被告平日與子女相處確實
      採取軍事化嚴格管理之高壓方式，並會以生活管教之名毆
      打甲女及乙男甚明，是甲女在就讀國小六年級時，雖逐漸
      已曉事理，明晰被告自幼對其所為之性侵害行為，並非親
      情溺愛之表現時，因心理上仍囿於長期處於受具被告之暴
      戾習氣之行為的壓抑狀態，終致未敢拒絕被告與其性交之
      指示及動作，故在本件之此段時期，告訴人係非在同意情
      形下與被告性交，亦彰彰明甚。另據臺灣臺中地方法院檢
      察署檢察事務官九十八年九月十四日2009C0061號測謊鑑
      定書所認告訴人之測謊鑑定結果，因測謊者即告訴人經測
      謊儀器先以刺激測試法檢測生理反應情形及熟悉測試後，
      再以區域比對法測試：「妳說他（本院按：即被告甲男）
      有和妳發生性行為這件事有沒有說謊？」、「妳說他（本
      院按：即被告）有和妳發生性行為這件事有沒有騙我？」
      等問題，告訴人均為否定之回答，圖譜經分析結果，上述
      問題均無不實反應，足見告訴人之情緒波動未與內在記憶
      形成衝突，其上開回答應無說謊訛騙施測人員，據此研判
      告訴人認知被告確曾與其發生性行為之情，此適與告訴人
      前揭證述之部分內容正相符合，並與被告所辯迥然有異，
      益證被告確有對告訴人為前述之性侵害行為無訛。
  三、被告甲男雖矢口否認本件犯行，並以前揭情詞置辯；然其
      所辯從未與告訴人乙女發生性行為一詞，已與告訴人通過
      測謊鑑定驗證並未說謊之前述指陳內容未相吻合，業如前
      述，已難率信其辯詞為真。又被告就告訴人何以能明確知
      悉其生殖器鄰近龜頭處生有黑痣之特徵一事，雖辯陳：伊
      與小孩子間不會有避諱，所以甲女有看過伊的生殖器官云
      云（見偵查卷第13頁，本院卷第12頁）；證人乙男亦附和
      被告此部分之辯詞，證稱：伊記得小時候有一次與父親甲
      男、姊姊甲女一起在家裡面看電視，電視上男主角身上有
      一個奇怪的地方長痣，甲女就詢問何以男主角那個地方會
      長痣，甲男就趁機作機會教育，說自己的私密處就有長痣
      ，以此告知伊等人的各個地方都會長痣，但沒有翻開陰莖
      的包皮給伊等看，也沒有說出長痣的正確位置云云（見本
      院卷第60頁及其反面）；但姑且不論就被告是否有親自顯
      露其身體私密處之黑痣予子女觀看一事，被告與證人乙男
      之陳詞已然歧異，難認渠等各自之辯詞或證言為真；且本
      件細觀前述被告私密處之照片，其黑痣所生長之位置係在
      陰莖鄰近龜頭之處，此除非蓄意翻開包皮，並告知觀看者
      特別注目，否則以一般家庭成員間彼此就在家之日常舉止
      再如何之不避諱，應仍無法就生長於如此隱密處之黑痣有
      所知悉明瞭，但告訴人卻始終能明確指陳被告有在此位置
      之黑痣一顆無誤，堪認其所指述被告為達與其性交之目的
      ，利用告訴人對鬼神敬畏之心理，對其佯稱：因甲女體內
      有髒東西，伊陰莖上適有顆痣，可以清除髒東西，故甲女
      須與伊發生性關係，且讓伊在體內射精，始能修補甲女體
      內之髒東西等語，致告訴人聞言因害怕自己遭有不測，致
      心生畏懼，於主觀上已因受蠱惑而不得不從，而對告訴人
      進行性交行為，嗣為取信告訴人，並有親自展露該私密處
      之黑痣予告訴人觀看證實等語，確非虛言妄語，是被告關
      此部分之辯詞，亦無足信實。至於證人乙女、丙女、乙男
      或乙○○等人，雖均證稱未曾親眼目睹被告與告訴人為性
      交行為；然本件告訴人或因懵懂無知，或懾於被告之權威
      ，或因被告之出言蠱惑，而由被告對其為前述諸多之性侵
      害行為，其於案發當下，當均不知、不敢或不能反抗，只
      能隱忍承受，而被告再如何膽大妄為，應亦不致在家庭成
      員面前公然對告訴人施加前揭暴行，是在此等情形下，自
      難讓同居一屋之證人乙女、丙女、甲男或乙○○親眼目擊
      ，本件自難以證人乙女、丙女、甲男或乙○○之此部分證
      詞，據以彈劾告訴人指述之憑信性。另外，被告雖聲稱其
      有部分時間在外工作，甚少回家之情形，此並有勞工保險
      局九十八年六月十八日保承資字第09810227700號函附之
      被告勞工保險被保險人投保資料表一份在卷足憑（見偵查
      卷密封袋內所附之資料），但被告除有如後述三次出境國
      外之記錄外，依其所自陳，即使遠至臺中縣梨山地區任臨
      時工或到彰化縣大城鄉作業，亦無長期未曾返家之情形，
      此與告訴人所指稱一星期遭受一至二次性侵害暴行對待，
      核之並無衝突扞格之處，亦難援引為對被告有利認定之憑
      佐。
  四、綜上所述，被告甲男上揭所辯，無非係事後避就卸責之詞
      ，不能採認。是本件事證已臻明確，被告前揭對告訴人甲
      女所為性侵害之犯行，應皆洵堪認定。
、核被告甲男所為：
  一、按家庭成員間實施身體或精神上不法侵害之行為，即屬「
      家庭暴力」；所稱家庭暴力罪者，謂家庭成員間故意實施
      家庭暴力行為而成立其他法律所規定之犯罪者，家庭暴力
      防治法第二條第一項、第二項定有明文。查本件告訴人甲
      女與被告甲男間具有家庭暴力防治法第三條第三款之家庭
      成員關係，已如前述，被告故意對告訴人實施身體上不法
      侵害之性交、加重強制性交或強制性交行為成立犯罪，自
      皆屬家庭暴力防治法第二條第二項之家庭暴力罪。
  二、另按刑法第二百二十一條第一項之強制性交罪，係為保護
      性自主權法益而設，性交必須絕對尊重他方之意願，無論
      出於法文所列舉強暴、脅迫、恐嚇之非和平方法，抑或催
      眠術之和平手段，尚包含其他方式，祇要違背他人之意願
      ，罪即成立，是倘利用藥劑或以怪力亂神為藉詞，致使他
      人任令或聽從而性交，無異壓抑或剝奪他人之性自主權，
      違反他人原始意願，該當於「違反其意願之方法」此構成
      要件（最高法院98年度台上字第6301號判決要旨參照）。
      本件告訴人係七十六年五月出生之女子，已如前述，被告
      於本件自八十五年間某日起，至告訴人就讀國小六年級之
      八十八年九月前為止，利用時未滿十四歲之告訴人年幼識
      淺，懵懂不解人事，以其所為係疼愛告訴人之表現為由，
      以其陰莖插入告訴人之陰道，或以陰莖進入告訴人之口腔
      內，接續對告訴人進行性交行為多次得逞。後因告訴人自
      八十八年九月間起就讀國小六年級時，已逐漸明晰事理，
      瞭解被告前開對其所為之性交行為並非天倫親情之體現，
      故在被告要求與之發生性交行為時，會展現抗拒之意，但
      被告則持續利用告訴人長期處於心理受被告暴力管教行為
      之壓抑狀態，終致未敢拒絕被告與其性交之指示及動作等
      手段而遭強制性交，直至九十五年六月間為止。嗣告訴人
      因未能感受家庭溫暖而搬離住所，被告竟自九十五年七月
      間某日起，利用告訴人對鬼神敬畏之心理，以前開多項言
      詞妄語，其或屬以將來無法事先預測之情事、或屬怪力亂
      神無法求證之虛妄幻想、或屬現實上無邏輯關連性之事務
      而恫嚇告訴人，違反告訴人之意願而對其為強制性交行為
      ；是核被告所為，應分別係犯刑法第二百二十七條第一項
      之對於未滿十四歲之女子為性交罪、第二百二十二條第一
      項第二款之對未滿十四歲之女子，以違反其意願之方法而
      為性交之加重強制性交罪（因被告所為此犯行，部分之犯
      罪時間，係於告訴人尚未滿十四歲時即對告訴人為之，被
      告雖在告訴人已滿十四歲之後仍賡續為相同暴行，仍應統
      刮逕認此部分犯行係以犯此法條罪責之一罪論），暨刑法
      第二百二十一條第一項之對於女子，以違反其意願而為性
      交罪。
  三、被告甲男自八十五年間某日起至八十八年九月告訴人甲女
      就讀國小六年級前為止所犯對於未滿十四歲之女子為性交
      罪；自八十八年九月間某日起至九十五年七月前某日止所
      犯對未滿十四歲之女子，以違反其意願之方法而為性交之
      加重強制性交罪；暨自九十五年七月間某日後所為四至五
      次之對於女子，以違反其意願而為性交罪；雖各階段均對
      告訴人為多次性交之行為，然被告於主觀上各自應僅有單
      一之犯意，且各階段所為性侵害行為之時間均密切接近，
      侵害法益復屬同一，又均分別實現同一犯罪構成要件，依
      一般社會健全觀念，在時間差距上，難以強行分開，在刑
      法評價上，皆以視為數個舉動之接續施行，合圍包括之一
      行為予以評價，較為合理。故被告於本件各階段所為數次
      性侵害犯行，應均屬接續犯，各僅論以一罪。起訴意旨認
      被告於前二階段所為犯行，應以刑法修正前之連續犯規定
      論以連續對未滿十四歲之女子，以違反其意願之方法而為
      性交之加重強制性交之一罪，應有未洽，併予指明。
  四、兒童少年福利法第七十條第一項固規定：故意對兒童及少
      年犯罪者，加重其刑至二分之一；惟該條項但書復明文規
      定：「但各該罪就被害人係兒童及少年已定有特別處罰規
      定者，不在此限。」。刑法第二百二十七條第一項與同法
      第二百二十二條第一項第二款之對十四歲以下之男女性交
      ，既均係特別規定以被害人年齡尚未滿十四歲者為其處罰
      之特殊要件，依首揭兒童少年福利法第七十條第一項但書
      之規定，犯該等罪責應皆無再按同條項前段規定加重處罰
      之餘地。
  五、另被告甲男於本件先後所為刑法第二百二十七條第一項之
      對於未滿十四歲之女子為性交罪、第二百二十二條第一項
      第二款之對未滿十四歲之女子，以違反其意願之方法而為
      性交之加重強制性交罪，暨刑法第二百二十一條第一項之
      對於女子，以違反其意願而為性交罪，各自行為之態樣均
      屬個別，且觸犯相異之構成要件，應認此各階段所為犯罪
      均係分別起意，無從就本件總括合為包括之一行為予以評
      價。是被告於本件先後所為前述三次對告訴人甲女之性侵
      害犯行，其間犯意均屬各別，行為且互殊可分，自應予分
      論併罰之。
  六、起訴意旨固另以：被告甲男在八十六年十一月八日至八十
      六年十二月二十二日間、八十七年一月四日至八十七年二
      月八日間、八十七年三月十九日至八十七年三月二十五日
      間，明知此時告訴人甲女係未滿十四歲之女子，縱徵得告
      訴人之同意，亦不得對之為性交行為，竟基於對於未滿十
      四歲女子性交之接續犯意（起訴書雖認為係基於「概括犯
      意」，但本院認為被告此部分所為係屬接續犯，已詳如前
      述），在此等期間內，亦以平均約一星期一至二次之頻率
      ，在其住所房間及浴室內（詳細住址詳卷），以其所為係
      疼愛甲女之表現為由，接續對甲女進行性交行為多次得逞
      ；因認被告此部分亦涉有刑法第二百二十七條第一項之對
      於未滿十四歲之女子為性交之罪嫌等語；惟按犯罪事實應
      依證據認定之，無證據不得認定犯罪事實；不能證明被告
      犯罪者，應諭知無罪之判決，刑事訴訟法第一百五十四條
      第二項、第三百零一條第一項分別定有明文。訊據被告堅
      決否認此部分與告訴人為性交之犯行；而本院依職權查核
      被告入出境資料所顯示，被告在前揭八十六年十一月八日
      至八十六年十二月二十二日間、八十七年一月四日至八十
      七年二月八日間與八十七年三月十九日至八十七年三月二
      十五日等期間，確實有出境不在國內之記錄，有入出境資
      訊連結作業一紙存卷可稽。基此，被告於該等期間，既有
      出境外國之情形，自無可能如上揭此部分起訴意旨所指猶
      於居住處內與告訴人為性交行為之可言，而依告訴人於本
      件之指陳內容，其復無偕同被告出境國外之情事，故公訴
      人認被告此部分亦構成刑法姦淫幼女之犯行，核屬誤會。
      被告此部分被訴對於未滿十四歲之女子為性交之犯罪事實
      ，既屬不能證明，揆諸前開法條之說明，本應逕為無罪之
      宣告；惟因與前揭論罪科刑之部分，有接續犯之實質上一
      罪關係，爰不另為無罪判決之諭知，亦附此敘明。
肆、爰審酌被告甲男身為告訴人甲女之親生父親，非但未對告訴
    人甲女善盡其教養保護之重責，反而為逞一己私慾，竟利用
    與告訴人甲女獨處之機會，或趁告訴人年幼懵懂，不識親情
    體現應有之方式，或違反告訴人之意願，一再持續反覆對告
    訴人為性交或強制性侵害，致告訴人自人格發育成長之重要
    階段，即飽受身心創傷，並肇成一輩子難以抹滅之陰影，嚴
    重妨礙告訴人之身心發展，損及日後告訴人對於正確兩性關
    係及家庭觀念之認知，且此一不堪之回憶，亦不免對告訴人
    日後家庭及婚姻生活造成相當之影響，並衡酌被告所為性侵
    害犯罪跨越期間長達約十年，行為殊不可取，且其非惟自始
    至終均飾詞否認有為本件性侵害之行為，並在審理程序中或
    聲稱告訴人平日行為即不檢點，或誣指告訴人提出本件告訴
    之動機係為圖謀其財產，意圖含沙射影，否定告訴人之人格
    良善，益增加告訴人內心之悔恨與痛苦，其行為顯有惡性，
    暨公訴檢察官於本院審理時對被告具體求處定應執行刑為有
    期徒刑十五年以上之重刑，應稍嫌嚴苛等一切情狀，分別量
    處如主文所示之刑，並依修正前刑法第五十一條第五款之規
    定定其應執行之刑（刑法第五十一條，於九十四年二月二日
    修正公佈，並自九十五年七月一日起施行，且新法第五十一
    條第二款增訂罰金與死刑併予執行；第五款提高多數有期徒
    刑合併應執行之刑不得逾三十年，新法施行後，應依新法第
    二條第一項之規定，適用最有利於行為人之法律。「裁判確
    定前犯數罪，其中一罪在新法施行前者，亦同」，此有最高
    法院九十五年度第八次刑事庭會議結論意旨可資參照。經比
    較新舊法結果，修正後刑法第五十一條第五款規定，並未較
    有利於被告，依據上開說明，本件被告所犯三罪，其中前二
    罪之犯罪時間，既係在九十五年七月一日以前，即應比較新
    舊法，而就所犯三罪均依修正前刑法第五十一條第五款規定
    ，定其應執行之刑）。至被告於本件所犯上揭三罪行之犯罪
    時間，雖均在九十六年四月二十四日之減刑基準日以前；惟
    其所觸犯者分別為刑法第二百二十一條第一項、第二百二十
    二條第一項與第二百二十七條第一項之罪，各自所受宣告刑
    復均已逾有期徒刑一年六月，依中華民國九十六年罪犯減刑
    條例第三條第一項第十五款之規定，自皆不得獲邀減刑之寬
    典。
伍、另依九十五年七月一日修正施行後刑法第九十一條之一第一
    項規定，須被告於徒刑執行期滿前接受輔導或治療後，或依
    其他法律規定於接受身心治療或輔導教育後，始經鑑定、評
    估有無再犯危險，而非如修正前規定係於刑之宣告前即予認
    定有無強制治療必要。本件被告甲男對告訴人甲女於九十五
    年七月後所為前揭強制性交之行為，自應逕行適用修正後法
    律，即無庸諭知被告有無實施強制治療之必要。至九十五年
    七月一日修正施行前刑法第九十一條之一係規定：「犯第二
    百二十一條至第二百二十七條、第二百二十八條、第二百二
    十九條、第二百三十條、第二百三十四條之罪者，於裁判前
    應經鑑定有無施以治療之必要，有施以治療之必要者，得令
    入相當處所，施以治療。前項處分於刑之執行前為之，其期
    間至治癒為止，但最長不得逾三年。」。本件被告甲男於九
    十五年七月一日刑法修正施行前所為係犯刑法第二百二十七
    條第一項之對於未滿十四歲之女子為性交罪與同法第二百二
    十二條第一項第二款之對未滿十四歲之女子，以違反其意願
    之方法而為性交之加重強制性交罪，業經本院論述如前，依
    前開修正前刑法規定，於裁判前原應經鑑定有無施以治療之
    必要；惟九十五年七月一日起施行之修正後刑法第九十一條
    之一，就妨害性自主相關各罪之治療處分，已刪除刑前強制
    治療之規定，而規定為刑之執行後之鑑定、評估後保安處分
    ，亦如前述。而刑法第二條之適用，係以行為後法律有變更
    為前提，所謂「法律有變更」，係指足以影響行為之可罰性
    範圍及其法律效果之法律修正而言，程序規定則一律適用從
    新原則（司法院院字第1854號解釋參照）。刑法第九十一條
    之一修正性侵害強制治療處分，由刑前治療修正為刑後治療
    ，係因性罪犯之矯治以再犯預防及習得自我控制為治療目的
    ，多數學者及精神醫學專家咸認此類行為人於出獄前一年至
    二年之治療最具成效；再者，實務上刑前鑑定常引起鑑定人
    質疑在行為人有無犯罪不明下，無以憑作鑑定，為符實際需
    要而修正鑑定、治療之程式規定，故應適用程序從新之原則
    （此有臺灣高等法院暨所屬法院因應新修正刑法施行座談會
    彙編第21號可資參照），從而本件此部分亦不另為強制治療
    之宣告，均應併此敘明之。
據上論斷，應依刑事訴訟法第二百九十九條第一項前段，刑法第
二條第一項前段、第二百二十一條第一項、第二百二十二條第一
項第二款、第二百二十七條第一項，修正前刑法第五十一條第五
款，判決如主文。
本案經檢察官張富鈞到庭執行職務
中    華    民    國    99    年    6     月    25    日
                  刑事第三庭  審判長法  官  周瑞芬
                                    法  官  李慧瑜
                                    法  官  陳思成
以上正本證明與原本無異。
如不服本判決應於收受判決後10日內向本院提出上訴書狀，並應
敘述具體理由；其未敘述上訴理由者，應於上訴期間屆滿後20日
內向本院補提理由書（均須按他造當事人之人數附繕本）「切勿
逕送上級法院」。
                                    書記官  吳詩琳
中    華    民    國    99    年    6     月    25    日

附錄論罪科刑法條
刑法第二百二十一條第一項
對於男女以強暴、脅迫、恐嚇、催眠術或其他違反其意願之方法
而為性交者，處三年以上十年以下有期徒刑。

刑法第二百二十二條
犯前條之罪而有下列情形之一者，處七年以上有期徒刑：
一、二人以上共同犯之者。
二、對未滿十四歲之男女犯之者。
三、對精神、身體障礙或其他心智缺陷之人犯之者。
四、以藥劑犯之者。
五、對被害人施以凌虐者。
六、利用駕駛供公眾或不特定人運輸之交通工具之機會犯之者。
七、侵入住宅或有人居住之建築物、船艦或隱匿其內犯之者。
八、攜帶兇器犯之者。
前項之未遂犯罰之。

刑法第二百二十七條第一項
對於未滿十四歲之男女為性交者，處三年以上十年以下有期徒刑
。

司法院資訊處製作；財團法人民間司法改革基金會備份。
